【裁判字號】    88,易,5244
【裁判日期】    890808
【裁判案由】    贓物
【裁判全文】
臺灣高雄地方法院刑事判決                        八十八年度易字第五二四四號
    公  訴  人  臺灣高雄地方法院檢察署檢察官
    被      告  丁○○
右列被告因贓物案件，經檢察官提起公訴（八十八年度偵緝字第一Ｏ四五號），本院
判決如左：
    主  文
丁○○無罪。
    理  由
一、公訴意旨略以：被告丁○○明知不詳姓名自稱「戴先生」者持有面額為新臺幣（
    下同）五十萬元、編號八二ＦＯ五一六八Ｃ之中央政府建設公債八十二年度甲類
    第六期債票，來路不明，顯屬贓物，竟於民國八十七年五月間在高雄市○○路與
    林森路附近予以收受，並於八十七年七月六日向郵政儲金匯業局鳳山郵局（下稱
    鳳山郵局）提示出售，因而認為被告涉犯有刑法第第三百四十九條第一項之收受
    贓物罪嫌等語。
二、按犯罪事實應依證據認定之，無證據不得推定其犯罪事實；又不能證明被告犯罪
    者，應諭知無罪之判決，刑事訴訟法第一百五十四條、第三百零一條第一項分別
    定有明文。次按認定犯罪事實所憑之證據，雖不以直接證據為為限，間接證據亦
    包括在內，然而無論為直接或間接證據，其為訴訟上之證明，須於通常一般人均
    不致有所懷疑，而得確定其為真實之程度者，始得據為有罪之認定，倘其證明尚
    未達此一程度，而有合理之懷疑存在時，事實審法院復已就其心證上之理由予以
    闡述，敘明其如何無從為有罪之確信，因而為無罪之判決，尚不得任意指為違法
    ，最高法院著有七十六年臺上字第四九八六號判例足資參照。而刑法第三百四十
    九條第一項之收受贓物罪，須行為人於收受贓物之時，即知其所收受之物，為他
    人犯財產罪所得之物，否則如收受時毫無所知，或收受後方知其為贓物，自無由
    構成本罪。
三、公訴人認被告丁○○涉犯有刑法第三百四十九條第一項之收受贓物罪嫌，無非以
    上開公債持有人己○○之指訴、出售公債申請書影本及被告係自不詳姓名之人處
    收受來路不明之鉅額公債等情，為其論據。訊據被告固直承有持上開公債向鳳山
    郵局提示出售之情非虛，惟堅決否認於收受時即知該公債係他人遺失之物，辯稱
    ：伊持有前揭公債之來源，是約於八十七年五月初有一位戴先生持該公債向長甘
    貿易公司之丙○○調借現金，由李政雄轉持該紙公債向伊調借以供擔保，雖該公
    債為無記名證券，然伊曾於長甘貿易公司見過己○○，故伊於收受時即知是原持
    有人己○○交予戴先生等人的，伊便向戊○○調借五十萬元，而張女再向甲○○
    借得現金由伊轉借予丙○○後，至八十七年七月初時，因甲○○須索回上開借款
    ，而丙○○並無法清償五十萬元借款後，伊便將該公債出售清償借款，伊對該公
    債並無任何贓物之認識，且取得係有對價關係等語。經查：
（一）被告於八十七年七月六日有持編號八二ＦＯ五一六八Ｃ之中央政府公債，向鳳
      山郵局提示，而該公債於性質上係屬無記名證券，業據被告陳明在卷，且有出
      售公債申請書、八二ＦＯ五一六八Ｃ號公債影本及財政部國庫署台庫三字第八
      八Ｏ九Ｏ四三五三號函在卷可稽，故上開事實，堪予認定。
（二）證人即上開公債之原持有人己○○固於警訊及偵查中證陳：其最後一次看到該
      公債係於八十七年四月十六日上午十時許，持該公債至台灣銀行領取利息後，
      直到同年十月間，因半年期屆至，欲再持之領取利息時才發現已遺失等語，並
      否認曾與被告及長甘貿易公司李政雄、戴先生等人曾經見面及金錢往來之事實
      。然被告於本院審理中陳稱：伊與己○○見面之場合，係於八十七年三月底，
      己○○到長甘公司，提起葛某之兒子葛順望退伍後，希望在長甘公司工作等語
      ，並經本院傳喚證人即曾任職於長甘公司之總務人員乙○○到庭結證稱：伊曾
      見過己○○到高雄市○○路一六三號二樓之長甘公司處，長甘公司周轉困難時
      ，均委由丙○○調借現金，伊想己○○應是長甘公司的資金提供者等語（見本
      院八十九年一月二十一日訊問筆錄），佐以被告於經通緝到案後，隨即提供持
      該公債向其調借五十萬元者丙○○之相關資料，請求傳喚訊明，惟因丙○○另
      案通緝中而無法到庭應訊，此有臺灣高雄地方法院檢察署刑案資料查註紀錄表
      在卷可按。另參諸卷附己○○全戶之戶籍謄本、葛順望之退伍令及昌冠企業有
      限公司員工在職證明書觀之，葛順望確係於八十五年一月三日退伍，並於八十
      六年八月二十日至昌冠企業有限公司任職等情，均與被告辯稱其結識己○○之
      過程大致相符，且足證明丙○○與長甘公司間金錢往來之關係，是被告所辯於
      收受公債前，即已知悉公債係己○○所有，及長甘公司與丙○○間金錢借貸關
      係之情，尚非無據，應堪採信。
（三）被告既已具體敘明公債之來源係由丙○○所交付，而丙○○復因他案通緝之故
      無法到庭，業如前述，故公債是否確由丙○○所交付供擔保之用，則非無研求
      之處。參之證人戊○○於本院調查中到庭結證稱：被告向伊先生林永裕借款五
      十萬元，但因金錢均由伊掌理，故林永裕便委託伊處理，而被告借款時有表示
      是幫朋友借錢，而該名朋友有給被告一張公債，伊於借款時有看到該張公債，
      所以借錢給被告，但並未要求被告提供公債擔保，被告有開一張支票。後來伊
      有需要用錢，便向小嬸甲○○借五十萬元等語。核與證人甲○○結證述及：戊○○有向伊借錢，並將被告簽發之支票轉給伊，並提及被告借錢時有拿一張公
      債給張女看過等詞相符（均見本院八十九年四月二十一日訊問筆錄），且有證
      人戊○○於八十七年四月三日借款予被告之存摺影本、被告分別於同年五月六
      日、六月三日匯款予甲○○之匯款單影本二紙在卷可憑，故由上開證人證述見
      聞公債之證詞，固未足證明被告持有公債係來自丙○○，卻足證被告取得公債
      乃係基於相當之對價關係而取得，而非無償或以顯不相當之代價取得，故被告
      於取得之初是否明知該公債為贓物，則尚須探求。
（四）雖被告辯稱之前手丙○○因案通緝，而無法探求是否由丙○○交由被告所持有
      ，然並未足遽然推論被告於持有之初，既已明知該公債係來路不明之贓物，再
      以前開公債係無記名證券，而被告係基於相當之對價關係而取得之事實為斷，
      被告於收受該公債之初，本即無探求該無記名證券來源之義務，此情形與吾人
      在日常生活中購物時，均未向成立買賣契約之他造，詢明金錢來源之經驗相當
      。故未能以己○○之無記名證券遺失，而被告持有該紙證券提示並取得該證券
      所表彰之權利，推論被告持有之原因係明知該無記名證券為贓物。故綜上所述
      ，公訴人所舉之證據不足以證明被告確有贓物犯行，此外本院復查無其他積極
      證據，足資認定被告有收受贓物之行為，揆諸前揭說明，不能證明被告犯罪，
      依法自應為無罪之諭知。
據上論結，應依刑事訴訟法第三百零一條第一項，判決如主文。
中      華      民      國      八十九      年      八      月    八    日
                                臺灣高雄地方法院刑事第二庭
                                    審判長  法  官  黃三友
                  法  官  廖建瑜
                                            法  官  李代昌
右正本證明與原本無異。
如不服本判決，應於判決送達後十日內，向本院提出上訴狀。
                                            書記官  吳韻芳
中      華      民      國      八十九      年      八      月    八    日


司法院資訊處製作；財團法人民間司法改革基金會備份。
